台灣苗栗地方法院刑事判決　　　　　　　　　　　　　　九十年度交訴字第三五號
　　公　訴　人　臺灣苗栗地方法院檢察署檢察官
　　被　　　告　乙○○
右列被告因過失傷害等案件，經檢察官提起公訴（九十年度偵字第一七七九號），本
院判決如左：
    主  文
乙○○駕駛動力交通工具肇事致人受傷而逃逸，處有期徒刑捌月；又過失傷害人，處
有期徒刑伍月；應執行有期徒刑壹年。
    事  實
一、乙○○於民國八十九年十二月二十三日（起訴書誤載為十七日）下午五時三十分
    ，駕駛良興製衣公司所有車牌號碼ＭＩ－一一六八號銀色裕隆廠牌自用小客車，
    沿苗栗縣頭份鎮○○路，由東往西（起訴書誤載由北往南）方向行駛，途經苗栗
    縣頭份鎮○○路與信東路交岔路口前，理應注意車輛行駛時，駕駛人應注意車前
    狀況，隨時採取必要之安全措施，並遵守交通號誌之指示行車，而依當時天候晴
    、傍晚時分、及道路狀況為線道、直路，視距良好下，復無障礙物，又無不能注
    意之情事，竟疏於注意，貿然闖越紅燈管制號誌而行駛，適有沿頭份鎮○○路由
    北往南（起訴書誤載為由西往東）方向行駛，由丙○○騎乘車號ＩＬＡ－四二二
    號後載母親甲○○之重型機車，穿越前開路口時，閃避不及，致所騎機車之大燈
    鋼管護框擦撞自小客車右側車身，機車左側車身腳踏板連接至前飾板之車體與自
    小客車碰撞，並將自小客車右側車身從右前門中段、門把下方板金飾條刮落凹痕
    ，並往後延伸至右後車門、右後輪上方葉子板板金，導致丙○○的左骨部撞擊自
    小客車車身，造成自小客車車身凹損，丙○○的左股骨骨折，搭乘機車後座之甲○○左側身體撞擊自小客車右後輪上方葉子板，造成甲○○左足第二蹠骨骨折，
    丙○○並因此昏迷、受有左側股骨骨折合併肺栓塞症候群等傷害。詎乙○○駕駛
    上開動力車輛肇事致人受傷後，竟以另有要事為由迅即駕車逃逸，復未採取救護
    及必要措施，後經目擊證人林月茹記下肇事車輛車型及顏色，並報警始循線查獲
    。
二、案經甲○○訴由苗栗縣警察局頭份分局報請及由丙○○訴請臺灣苗栗地方法院檢
    察署檢察官偵查起訴。
      理   由
一、被告乙○○固坦承有於前開時、地與丙○○所騎之機車撞擊，致告訴人甲○○受
    有左足第二蹠骨骨折、丙○○受有昏迷、左側股骨骨折合併肺栓塞症候群，及肇
    事後駕車駛離現場之事實，惟辯稱：其駕車穿越交叉路口時，當時交通號誌為黃
    燈；又雖聽見右側車身有撞擊聲，然因有事去尖山，致未及下車查看云云。惟查
    ：
    （一）右揭犯罪事實，業據告訴人甲○○於警察局（詳見一七七九號偵察卷第八
          頁至十一頁）及檢察官偵訊中、丙○○於偵查中指訴綦詳，並有三軍總醫
          院、國軍新竹醫院診斷證明書、道路交通事故調查報告表各一紙，及現場
          照片四幀、肇事車輛照片十一幀在卷可稽。
    （二）本件(1)就現場狀況：機車部分，依據照道路交通事故調查表所示，肇事後
          機車左倒於路口中，後輪距西向車道入口路邊邊緣起點八點九公尺，車頭
          朝南，車尾朝北，南北向位置警察未繪製測量圖，此有卷內照片可資為證
          （詳見偵卷第一七七九號卷第十七頁、第十八頁左上、第十九頁右上右下
          ）。(2)車輛損壞情形，機車前檔泥板破損，前輪左側有受撞毀損痕跡，右
          側車身並無明顯車損痕跡，此有第一七七九號偵查卷第十九頁右上照片為
          證；被告所駕駛之自小客車右前後門板飾條掉落、右前門在把手下方板金
          有內凹痕跡、並往後延伸至右後門、右後輪上方之葉子板板金均有撞擊內
          凹痕跡，其中右後門近鉸鈕有較嚴重之侵入刮痕及掉漆，其下方門中柱附
          近門檻處有撞擎凹痕多處，車頭、後車尾與左側車身並無明顯車損痕跡，
          有第一七七九號偵查卷第二十一頁右上及左上之照片為憑。又在肇事現場
          之建國路西向車道距路邊邊線起點縱向距離約三點二公尺、橫向距離約○
          ‧七公尺處有自小客車右側車身飾條掉落，此有偵卷第一七七九號卷第十
          八頁左下照片及道路事故調查表可資為證，足以認定為真實；又告訴人陳
          盛祥主要受傷部位為左側骨骨折，被害人即後座乘客吳秀主要受傷部位為
          左足第二蹠骨骨折，此有三軍總醫院診斷證明書及新竹醫院民眾診療服務
          處診斷證明書可證（詳見偵卷第一七七九號卷第十五頁、第十六頁），可
          認為真實。(3)機車與自小客車分別為南向北行駛信東路、東向西行駛建國
          路，依據前述車損狀況，自小客車車損在右側車身，機車車頭並無明顯車
          損，足以認定係機車車頭撞擊自小客車右側車身。由於機車僅有前檔泥板
          車損，被害人丙○○與乘客甲○○則明顯有左側體傷，再依自小客車右側
          車身從右前門中段、門把下方板金之撞擊凹痕，並往後延伸至右後門、右
          後輪上方之葉子板板金均有撞擊凹痕跡，足以認定兩車在碰撞時兩車行駛
          方向之夾角小於九十度，依據中央警察大學鑑定報告認為約在六十五度至
          七十五度，當兩車碰撞時，導致機車前輪前緣與自小客車右前門中段接觸
          小於九十度，機車轉向龍頭即被順時針向右推，撞擊力量未著力於門板，
          造成機車尾順時針方向旋轉，反而使機車前輪上方之前大燈鋼管護框左側
          面，因自小客車往前行駛而造成自小客車門中柱前後溝撞侵入擦撞痕跡，
          其距地高度約○‧六公尺。機車前大燈鋼管護框擦撞自小客車車身，機車
          左側車身腳踏板上方連接至前飾板之車體碰撞自小客車車身，將自小客車
          飾條刮落。，在機車車體碰撞自小客車身飾條刮落之過程，被害人丙○○
          的左股部撞擊自小客車車身，造成自小客車凹損、被害人丙○○的左股股
          骨折，隨後機車後座乘客甲○○左側身體撞擊自小客車之右後輪上方葉子
          板，在自小客車受撞擊過程，機車踏板左側邊緣與自小客車右側車身門中
          柱附近門檻發生碰撞，並造成機車後座甲○○之左足第二蹠股骨折，此亦
          為中央警察大學鑑定報告所採之意見（詳見該校鑑定報告第七頁至第八頁
          ），足以認定為真實。
    （三）綜上所述，被告駕駛自用小客車，由東向西行駛建國路，臨近信東路口遇
          紅燈未依規定停車，在闖紅燈過程遭由北往南行駛信東路依號誌指示穿越
          建國路之機車撞擊為肇事原因。除中央警察大學為相同之鑑定結果，亦為
          台灣省竹苗區車輛行車事故鑑定委員會及台灣省車輛行車事故覆議鑑定委
          員會鑑定：以路權之歸屬，胡博盛駕駛自小客車沿建國路由北往南方向行
          駛，行車速度應依標誌規定，且應依行車管制號誌指示行駛。丙○○駕駛
          重機車沿信東路由西往東方向行駛，屬行車管制號誌正常運作綠燈之一方
          ，路權優先。因此該會鑑定意見認為胡博盛駕駛自小客車超速行駛且未依
          行車管制號誌指示行駛為肇事原因。丙○○駕駛重機車無肇事因素等均為
          相同鑑定意見，均有該會九十年九月十日竹鑑字第九○○九五九號鑑定意
          見書及九十一年一月二十八日府覆議字第九○二八○三號函在卷足憑。參
          酌被告於本院訊問時供述：在建國路由東往西的方向，當時時速五、六十
          公里，當時是綠燈轉黃燈，看無車輛，於是就搶黃燈經過，並感覺車輛有
          晃動一下，當時並沒有聽到碰撞聲，因有事要去尖山，並不為意，就繼續
          開車等語（詳見本院九十年七月六日筆錄第五頁至第六頁），參酌前述肇
          事經過，可知被告知悉車禍發生當時車尚未進入交叉路口，所辯為搶黃燈
          云云，係臨訟卸責之詞，不足採信。
    （四）按車輛行駛時，駕駛人應注意車前狀況，隨時採取必要之安全措施；又按
          汽車行駛至交岔路口，其行進應遵守燈光號誌之指示行車；道路交通安全
          規則第九十四條第三項、第一百零二條第一項第一款分別定有明文。本件
          被告開車行經上開肇事地點，疏未注意車前狀況及遵守燈光號誌，致與告
          訴人丙○○所騎乘之機車發生撞擊，其有過失甚明；又被告之過失行為與
          告訴人等所受之傷害間，亦顯有相當因果關係。次查，被告駕駛之銀色裕
          隆自用小客車（為動力車輛）肇事致人受傷，旋即駕車逃離肇事地點之事
          實，復經現場目擊證人林月茹於警察局中證述明確（第一七七九號偵查卷
          第十二頁以下），且被告亦自承離開現場時，並未採取救護及必要措施。
          是本件事證明確，被告所辯，無非飾卸之詞，委無足採，犯行應堪認定。
二、核被告乙○○所為係犯刑法第二百八十四條第一項前段及第一百八十五條之四之
    罪行。被告一過失駕車行為，同時致使告訴人二人受傷，為想像競合犯，應依刑
    法第五十五條之規定，從一重處斷；又被告上開二罪間，犯意個別，行為互殊，
    應予分論併罰。因此審酌被告並無前科紀錄之素行，然其駕車肇事後即行逃逸，
    若非經路人記下車號循線查獲，豈非逍遙法外，應以予以嚴懲，及斟酌被害人所
    受之危害，且被告尚未與被害人達成民事和解，給予被害人相當賠償，及斟酌檢
    察官就過失傷害求處有期徒刑六月，肇事逃逸部分求處有期徒刑八月等一切情狀
    ，量處如主文所示之刑，並定其應執行刑。
據上論斷，應依刑事訴訟法第二百九十九條第一項前段，刑法第一百八十五條之四、
第二百八十四條第二項前段、第五十五條、第五十一條第五款，罰金罰鍰提高標準條
例第一條前段，判決如主文。
本案經檢察官黃棋安到庭執行職務
中      華      民      國    九十一    年     十二     月    二十七    日
                                    臺灣苗栗地方法院刑事第二庭
                                        法  官   張 珈 禎
右正本證明與原本無異。
如不服本判決，應於送達後十日內向本院提出上訴狀(須附繕本)，上訴於台灣高等法
院台中分院。
                                        書記官   黃 正 中
中      華      民      國    九十一    年     十二     月    二十七    日
附錄論罪科刑法條
中華民國刑法第一百八十五條之四：
駕駛動力交通工具肇事，致人死傷而逃逸者，處六月以上五年以下有期徒刑。
中華民國刑法第二百八十四條
 (過失傷害罪)
因過失傷害人者，處六月以下有期徒刑、拘役或五百元以下罰金，致重傷
者，處一年以下有期徒刑、拘役或五百元以下罰金。
從事業務之人，因業務上之過失傷害人者，處一年以下有期徒刑、拘役或
一千元以下罰金，致重傷者，處三年以下有期徒刑、拘役或二千元以下罰
金。
